臺灣高等法院民事判決
110年度上字第1186號
上  訴  人  鄧仁鈞  
            林淑芬  
共      同
訴訟代理人  魏順華律師
被上訴人    陳冠羽  
訴訟代理人  劉陽明律師
            陳璧秋律師
上列當事人間請求損害賠償事件，上訴人對於中華民國110年9月
15日臺灣新竹地方法院110年度訴字第399號第一審判決提起上訴
，本院於111年1月26日言詞辯論終結，判決如下：
    主      文
上訴駁回。
第二審訴訟費用由上訴人負擔。
    事實及理由
壹、程序部分
    按不變更訴訟標的，而補充或更正事實上或法律上之陳述者
    ，非為訴之變更或追加，民事訴訟法第256條定有明文。查
    上訴人於原審聲明請求：㈠被上訴人應給付上訴人等20萬元
    ，及自起訴狀繕本送達翌日起至清償日止按年息5%計算之利
    息；㈡被上訴人應在其個人Instagram通訊軟體(下稱IG)即時
    動態公開發布如附件1之道歉聲明3天；㈢前開第㈠項聲明，願
    供擔保請准為假執行。嗣於本院就聲明㈠改為請求被上訴人
    應給付上訴人各10萬元本息，另就聲明㈡道歉聲明內容改為
    如附件2所示（本院卷第189至190頁)，核其所為僅係補充、
    更正事實上或法律上之陳述，非屬訴之變更、追加，自無不
    合。
貳、實體部分
一、上訴人主張：兩造為「源鄉花園別墅社區」（下稱源鄉社區
    ）、門牌號碼分別為新竹縣○○鎮○○街000巷00弄00號（下稱1
    1弄16號）、18號（下稱11弄18號）相鄰之住戶，依該社區
    建築執照，兩造住處房屋一樓均規劃作為車庫使用，而伊等
    僅將車輛停放於11弄16號住處房屋前方之道路上，非停放於
    被上訴人11弄18號住處房屋之車庫前方。然被上訴人擅將原
    屬一樓之車庫改建為房間使用，並將位於新竹縣○○鎮○○段00
    00000地號（下稱3046-42地號）土地上之屋前空地搭建遮雨
    棚、圍牆，作為停車使用，有違空地使用規範，尚不得以該
    處認作被上訴人住處之車庫，而認伊等停放車輛於其車庫門
    口。詎被上訴人卻於民國108年5月1日在其個人IG之即時動
    態發布：「我家隔壁的一直每天把車停在我家車庫門口」之
    不實貼文及照片（下稱系爭貼文），使追蹤其帳號之第三人
    看到該貼文，進而得依其貼文內容而特定所指停車對象為伊
    等，使伊等蒙受「路霸、惡意阻擋被上訴人家車子進出，毫
    無公德心」之負面貶抑評價，致伊等受有名譽損害，而使精
    神上痛苦不已。爰依民法第184條第1項前段、第195條第1項
    之規定，於原審聲明請求被上訴人應給付上訴人20萬元本息
    ，並應於IG即時動態公開發布如附件1所示之道歉啟事3天。
    並願供擔保請准為假執行之宣告（原審為上訴人敗訴之判決
    ，上訴人聲明不服，全部提起上訴）。並上訴聲明：㈠原判
    決廢棄；㈡被上訴人應各給付上訴人10萬元，及自起訴狀繕
    本送達翌日起至清償日止按年息5%計算之利息；㈢被上訴人
    應在其個人IG即時動態公開發布如附件2所示道歉啟事3天；
    ㈣前開第㈡項聲明，願供擔保請准宣告假執行。
二、被上訴人則以：伊於108年5月1日在其個人IG之即時動態發
    布之系爭貼文，未指名道姓，而照片內容昏暗，無法辨識所
    指為上訴人之車輛，且伊於未公開之個人IG發布系爭貼文，
    非屬不特定人可見之公開言論，自無以系爭貼文侵害上訴人
    之名譽可言。又伊住處房屋前空地上為伊母親所有之3046-4
    2地號土地，伊及家人當有作為停車使用之權利；反觀上訴
    人於其住處前之道路處即源鄉社區內之汽車迴車道上停車，
    已影響伊及家人開車進出車庫停車之權益。故系爭貼文僅係
    說明現況，為中性之事實陳述，並無貶抑上訴人之社會評價
    而侵害其名譽權，造成上訴人任何損害等語資為抗辯。並答
    辯聲明：㈠上訴駁回；㈡如受不利判決，願供擔保請准宣告免
    為假執行。
三、查上訴人主張兩造為源鄉社區、門牌號碼分別為11弄16號、
    18號相鄰之住戶，依該社區建築原始建築設計，兩造住處房
    屋一樓均規劃作為車庫 ，上訴人平常並將其等使用之車輛
    停放於11弄16號住處房屋前面之源鄉社區道路上。而被上訴
    人108年5月1日在其個人IG之即時動態發布系爭貼文，使追
    蹤其帳號之第三人得看到該貼文等情，為兩造所不爭執（本
    院卷第58至60頁），並有源鄉社區之現況計劃圖、地籍圖謄
    本及巷道示意圖、相片、上訴人之line通訊軟體截圖、被上
    訴人之IG即時動態截圖在卷可佐（本院卷第87至97頁、第10
    1至107頁、第141至第143頁），堪信為真實。然上訴人主張
    系爭貼文之已侵害其名譽權，被上訴人應負賠償之責並為回
    復名譽之適當處分云云，則為被上訴人否認，並以前詞為辯
    。茲查：
　㈠按因故意或過失，不法侵害他人之權利者，負損害賠償責 任
    ；不法侵害他人之身體、健康、名譽、自由、信用、隱私、
    貞操，或不法侵害其他人格法益而情節重大者，被害人雖非
    財產上之損害，亦得請求賠償相當之金額。其名譽被侵害者
    ，並得請求回復名譽之適當處分。民法第184條第1項前段、
    第195條第1項固有明文。然按言論自由為人民之基本權利，
    有實現個人自我、促進民主發展、呈現多元意見、維護人性
    尊嚴等多重功能，保障言論自由乃促進多元社會正常發展，
    實現民主社會應有價值，不可或缺之手段。至於名譽權旨在
    維護個人主體性及人格之完整性，為實現人性尊嚴所必要，
    二者之重要性固難分軒輊，在法的實現過程中，應力求其二
    者保障之平衡。故侵害名譽權而應負侵權行為損害賠償責任
    者，須以行為人意圖散布於眾，故意或過失詆毀他人名譽為
    必要，蓋如此始有使他人之名譽在社會之評價受到貶損之虞
    (最高法院99年度台上字第1664號判決意旨參照)。而成立對
    他人侵害名譽之侵權行為與否，應綜合為該言詞之一切情狀
    ；且所謂名譽權受損，非單依被害人主觀之感情加以判斷，
    應依社會客觀之評價判定。又此所謂「社會」，固非必須廣
    袤至社會全體大眾，然至少須為與個人社會、經濟生活等相
    關之「社群」對評價所降低，方符民法保護名譽權之本旨。
    次按司法院釋字第509號解釋意旨，乃在衡平憲法所保障言
    論自由與名譽權之兩種法益。於民事案件中應有其適用。是
    以，行為人雖不能證明其言論內容為真實，但依行為人所提
    證據資料足使其有相當理由確信為真實者，即難謂係不法侵
    害他人之權利，而令負侵權行為之損害賠償責任(最高法院9
    8年度台上字第1562號判決意旨參照)。
  ㈡經查，被上訴人抗辯11弄18號住處房屋前之空地即3046-42地
    號土地，為被上訴人母親莊秀鳳所有，現由被上訴人家人設
    置遮雨棚，作為停放車輛使用一節，為兩造所不爭執（本院
    卷第60至61頁），且有土地登記謄本、照片可參（本院卷第
    53頁、第87至89頁、第175至177頁）。又觀之兩造住處房屋
    之照片所示（本院卷第87頁、第177頁），其等住處房屋併
    排緊鄰，被上訴人之11弄18號住處房屋為新竹縣竹東鎮和江
    街439巷11弄尾端，上訴人平常停車於11弄16號住處房屋前
    方道路上，其位置係屬被上訴人及家人作為停車使用之3046
    -42地號土地前方，亦即為該巷弄唯一對外道路近末端，為
    被上訴人駕駛車輛進入3046-42地號土地上停車處所必經，
    確實緊臨被上訴人11弄18號住處前開停車處之出入口。且上
    開3046-42地號土地停車處縱非屬源鄉社區原始建築設計之
    一樓車庫，然現已由被上訴人及家人平常作為停車之用，對
    被上訴人而言，稱該停車處為其與家人之「車庫」，乃指其
    與家人停車處所，尚難認與事實相違。另系爭貼文中所指「
    我家隔壁的一直每天」，其中「一直每天」依整句文義，乃
    指長久以來，每天由上訴人停車在其11弄16號住處房屋前，
    亦與上訴人所不爭執其等平常停放車輛於該處之情相符。則
    被上訴人就上訴人平常停車於其11弄16號住處房屋前道路上
    一事，於系爭貼文中表示「我家隔壁的一直每天把車停在我
    家車庫門口」等語，實具相當真實性，尚難認有何與事實不
    符之陳述。且觀諸被上訴人所使用之文字、內容，核並非指
    涉上訴人之品德、聲望或信用等人格，依一般社會客觀之評
    價判斷，尚不足認有何指謫、貶損上訴人在社會上之評價，
    並侵害其等名譽權情形，尚不得僅憑上訴人個人主觀感受，
    即逕認被上訴人系爭貼文所為之用語已產生貶抑其社會評價
    之結果，並令其負妨害名譽侵權行為責任。故上訴人主張被
    上訴人所發布之系爭貼文構成侵害上訴人名譽權之侵權行為
    云云，洵無足採。至上訴人另請求調取源鄉社區之現況計劃
    圖說、竣工圖、照片等，以證明被上訴人係將11弄18號住處
    房屋前之3046-42地號空地土地違法改建另為停車使用一節
    ，然被上訴人是否就其11弄18號住處房屋違法改建、屋前空
    地為適法利用與否，均無礙11弄18號房屋前空地現況在客觀
    上確實係作為被上訴人及家人停車處所之事實認定，故上訴
    人請求調取此部分之證據，尚無必要，附此敘明。
四、綜上所述，上訴人依民法第184條第1項前段、第195條第1項
    後段規定，請求被上訴人各給付上訴人10萬元本息，並在其
    個人IG即時動態公開發布如附件2所示道歉啟事3天，為無理
    由，不應准許。原審為上訴人敗訴之判決，並駁回其金錢給
    付部分假執行之聲請，核無不合。上訴意旨指摘原判決不當
    ，求予廢棄改判，為無理由，應予駁回。
五、本件為判決基礎之事證已臻明確，本院經逐一審酌兩造歷審
    所提其餘攻擊、防禦方法及援用之證據，均認與前開論斷結
    果無礙，爰不再逐一論述，附此敘明。
六、據上論結，本件上訴為無理由，依民事訴訟法第449條第1項
    、第78條，判決如主文。　　　　
中　　華　　民　　國　　111 　年　　2 　　月　　16　　日
                  民事第十三庭  
                      審判長法  官  邱景芬
                            法  官　林純如
                            法  官　柯雅惠　
正本係照原本作成。
如不服本判決，應於收受送達後20日內向本院提出上訴書狀，其
未表明上訴理由者，應於提出上訴後20日內向本院補提理由書狀
（均須按他造當事人之人數附繕本）上訴時應提出委任律師或具
有律師資格之人之委任狀；委任有律師資格者，另應附具律師資
格證書及釋明委任人與受任人有民事訴訟法第466 條之1第1項但
書或第2項所定關係之釋明文書影本。如委任律師提起上訴者，
應一併繳納上訴審裁判費。
中　　華　　民　　國　　111 　年　　2 　　月　　17　　日

　　　　　　　　　　　　　  書記官  陳泰寧

附件1：
「我家的車庫擅自違建改成房間使用，一直每天停在我家車庫門
口的都是我家的車。上訴人家的車從來都沒有停在我家的車庫門
口過。我於108年5月1日所發布『我家隔壁的一直每天把車停在我
家車庫門口』是捏造不實，損害上訴人等的名譽，特此道歉！道
歉人陳冠羽。」

附件2：
「被上訴人於108年5月1日所發布『我家隔壁的一直每天把車停在
我家車庫門口』並非事實，因此造成被上訴人之困擾，特此致歉
！道歉人陳冠羽。」